最高法院刑事判決　　　　　　　　　　　　　　　九十三年度台上字第二五二二號
　　上　訴　人　甲○○原名曾.
　　選任辯護人　魯寶文律師
右上訴人因違反槍砲彈藥刀械管制條例案件，不服台灣高等法院中華民國九十年六月
十五日第二審判決（九十年度上訴字第一一五四號，起訴案號：台灣板橋地方法院檢
察署八十九年度偵字第一五四九二號），提起上訴，本院判決如左：
    主  文
原判決關於未經許可，持有可發射子彈具有殺傷力之改造玩具手槍部分撤銷，發回台
灣高等法院。
其他上訴駁回。
    理  由
一發回部分：
本件原判決認定：上訴人甲○○（原名曾順海，於民國八十九年十二月二十七日改名
）於八十三年初某日，在不詳處所，自不詳人士，取得可發射子彈具有殺傷力仿貝瑞
塔九ｍｍ半自動手槍製造並經換裝車通之金屬槍管之改造玩具手槍（含彈匣）貳支（
槍枝管制編號：0000000000、0000000000），以及同有殺傷力
供上述手槍使用之九○口徑土造子彈五顆（直徑約八．六ｍｍ），未經許可而持有，
其間並曾持往台北市內湖山區試射一顆等情。因而撤銷第一審之判決，改判論處上訴
人未經許可，持有可發射子彈具有殺傷力之改造玩具手槍罪刑，並諭知應於刑之執行
完畢或赦免後，令入勞動場所強制工作五年，固非無見。
惟查：原判決以上訴人前有多次犯罪紀錄，素行不良，且曾犯違反槍砲彈藥刀械管制
條例第七條第四項之罪，經判處有期徒刑三年確定，並執行完畢，猶不知警惕再犯違
反同條例第十一條第四項之罪，而依同條例第十九條第二項規定，諭知於刑之執行完
畢或赦免後，令入勞動場所強制工作五年。然槍砲彈藥刀械管制條例第十九條業經總
統於九十年十一月十四日明令刪除，原判決依該條例第十九條第二項對上訴人宣告令
入勞動場所強制工作五年之保安處分，即難謂無適用法則不當之違誤。而保安處分中
之強制工作，旨在對於犯罪已成日常之惰性行為，或嚴重之職業性犯罪，或欠缺正確
工作觀念而犯罪之人，強制其勞動，使湔除已往之惡習，感化其性格，並學習技能，
以為生活之憑藉，而期根本消弭犯罪。本件依上訴人之犯罪情節，是否符合刑法第九
十條規定之要件，有施以保安處分，以達教化矯治之必要，應由事實審法院切實審明
，原審漏未併加審酌，自有疏略。上訴意旨指摘原判決此部分不當，非無理由，應認
有發回更審之原因。
二駁回部分：
按刑事訴訟法第三百七十七條規定，上訴於第三審法院，非以判決違背法令為理由，
不得為之。是提起第三審上訴，應以原判決違背法令為理由，係屬法定要件。如果上
訴理由並未指摘原判決有何違法，自應認其上訴為違背法律上之程式，予以駁回。本
件上訴意旨，就原判決論處上訴人未經許可，持有子彈（即○‧三八口徑制式子彈十
三顆）；又未經許可，持有子彈（即九○口徑制式子彈五顆）等罪刑部分，究係如何
違背法令，並無一語涉及，其此部分上訴自屬違背法律上之程式，應予駁回。
據上論結，應依刑事訴訟法第三百九十七條、第四百零一條、第三百九十五條前段，
判決如主文。
中　　　華　　　民　　　國　　九十三　　年　　　五　　　月　　 十三 　　日
                              最高法院刑事第八庭
                                  審判長法官  陳　炳　煌
                                        法官  陳　世　雄
                                        法官  吳　信　銘
                                        法官  徐　文　亮
                                        法官  林　永　茂
      右正本證明與原本無異
                                              書  記  官
中　　　華　　　民　　　國　　九十三　　年　　　五　　　月　　 二十 　　日
                                                                        Ｂ
